【裁判字號】    90,易緝,162
【裁判日期】    900531
【裁判案由】    賭博
【裁判全文】
臺灣臺中地方法院刑事判決                          九十年度易緝字第一六二號
    公  訴  人  臺灣臺中地方法院檢察署檢察官
    被      告  甲○○
右列被告因賭博案件，經檢察官提起公訴（七十八年度偵字第九四五四號），本院判
決如左：
    主  文
甲○○無罪。
    理  由
一、公訴意旨略以：被告甲○○與同案被告丁○○（經本院於八十年一月二十五日以
    七十九易字第二五三九號判決無罪，並經確定。）係夫妻，二人共同意圖營利，
    並基於概括犯意，於民國七十六年底，在臺中市市○路卅九號二樓成立鑫威興業
    股份有限司（下稱鑫威公司），經營期貨買賣，由同案被告丁○○任董事長，被
    告甲○○任總經理，惟其二人所經營之期貨買賣，並未向國外期貨市場下單，僅
    在國內與其他期貨公司對賭，以賺取手續費及價差，以此方式圖利，迨至七十七
    年十二月間，因與客戶丙○等發生糾紛而結束營業。因認被告甲○○涉犯刑法第
    二百六十八條意圖營利供給賭博場所及聚罪賭博罪嫌云云。
二、按犯罪事實應依證據認定之，無證據不得推定其犯罪事實，刑事訴訟法第一百五
    十四條定有明文。又按所謂認定犯罪事實之證據，係指足以認定被告確有犯罪行
    為之積極證據而言，該項證據自須適合於被告犯罪事實之認定，始得採為斷罪之
    資料；又事實之認定，應憑證據，如未能發現相當確實證據，或證據不足以證明
    ，自不能以推測或擬制之方法，以為裁判之基礎，最高法院二十九年上字第三一
    ０五號、四十年臺上字第八六號判例著有明文。又按告訴人之告訴，係以被告受
    刑事訴追為目的，是其陳述是否與事實相符，自應調查其他證據以資審認；又事
    實審法院對於證據之取捨，依法雖有自由判斷之權，然積極證據不足證明犯罪事
    實時，被告之抗辯或反證縱屬虛偽，仍不能以此資為積極證據應予採信之理由，
    最高法院亦著有五十二年臺上字第一三００號及三十年上字第四八二號判例可資
    參照。又按認定犯罪事實所憑之證據，無論係直接證據或間接證據，其為訴訟上
    之證明，須於通常一般之人均不致有所懷疑，而得確信其為真實之程度者，始得
    據為有罪之認定，倘其證明尚未達到此一程度，而有合理之懷疑存在，復無其他
    調查途徑可尋，法院即應為無罪之判決，最高法院七十六年臺上字第四九八六號
    著有判例。
三、公訴人認被告涉有上開罪嫌，係以被告所經營之期貨買賣，並未正式向國外期貨
    市場下單，僅下單給國內其他期貨公司之事實，據證人乙○○、王高厚、戴四妹
    等人供述在卷，為其主要依據。訊據被告堅決否認有上開之行為，辯稱：鑫威公
    司董事長丁○○有參與公司一部分業務經營，如對香港期貨公司聯絡都是由她來
    處理，香港期貨公司在臺中有分公司，鑫威公司都是向該臺中分公司下單，會將
    客戶下單之金額結算後交給該臺中分公司，鑫威公司僅收取手續費，並未賺取差
    價，亦未與其他公司對賭等語。
四、經查：
（一）告訴人丙○於九十年五月三日本院審理時陳稱：「我是從七十七年間經由許麗
      菲的介紹成為鑫威公司的客戶，我投資的金額都是到鑫威公司交給他們的職員
      ，因為我不懂期貨，所以都由他們公司的經紀人乙○○代我操作。到七十八年
      間我總共投資二千三百萬元，剛開始都有賠有賺，賺的錢他們會將賺的金額交
      給我，賠的話就要我補錢進去。我記得有一次賺到七十萬，但其它時候會賠到
      一、二百萬。後來我了解期貨後想要下單，他們都說買不到，因為買的人太多
      ，或者電腦當機，我覺得他們有動手腳，有詐欺的行為。」、「（在投資鑫威
      公司期間鑫威公司有無與其它公司對賭的行為？）我參加的時候他們告訴我是
      作期貨，我投資的也是針對期貨買賣。」等語。其於偵查時亦陳稱：「後來於
      十月間，我去他們公司看盤，他們根本沒有和香港連線，是由鴻威公司給資訊
      ，我去鴻威查證，發現他們確實和鴻威公司下單。」等語。是依告訴人之陳述
      ，其投資之目的係為從事期貨交易並非賭博，而其亦有至鑫威公司看盤，並自
      己下單操作，期貨交易以高度之財務槓桿運作，具有極高之風險性，若無避險
      觀念，極易造成重大虧損，告訴人亦因此受有鉅額虧損，惟此係從事投資所須
      承受之風險，與詐欺取財罪之構成要件不符，公訴人因此認定被告甲○○與共
      同被告丁○○並無詐欺之行為，而為不起訴處分確定，然依告訴人之上開陳述
      亦無證據可資證明被告經營之鑫威公司有從事賭博之行為。
（二）證人陸建洪於九十年五月三日本院審理時結證稱：「（七十七、七十八年是否
      在鑫威公司任職？）當時我是鑫威公司的行政主任，負責總務的雜事，月薪二
      萬元。鑫威公司的資本是由丁○○招集其它九位股東出資，股東都是她的親戚
      朋友，丁○○出資二百萬元，是大股東，甲○○不是股東，我太太戴四妹也不
      是股東，所以丁○○才會擔任董事長。我常會去公司的盤房去聊天，有看到他
      們下單的情形，盤房裡面有一位香港人在負責整個操盤的過程，丁○○自己也
      有下單。丙○有委託一位經紀人幫他下單，因為有輸有贏，贏的話馬上就將賺
      的錢給他。我們公司是以算取手續費為公司營利，據我所知每下一口手續費二
      千元，每口的金額並沒有限制。」、「（鑫威公司是否有賭博的行為？）我沒
      有看過，他們的期貨買賣行為類似股票買賣，鑫威公司跟誰下單我不知道。」
      等語。又證人乙○○於七十九年十二月十一日本院調查時證稱：伊是鑫威公司
      之副理，鑫威公司是向鴻威公司（即被告甲○○所言，香港期貨公司在臺灣之
      子公司）下單，鴻威公司有派人到我們公司會計部門接單，客戶要買種類時要
      填單子，然後由伊下單，事先要把錢繳入帳戶內，一般十萬元可買一口之交易
      ，成交完畢再寫成交單，要賣時也是同樣之程序等語，證人陸建洪與乙○○之
      證述內容大致相符，亦與告訴人上開陳述並無矛盾之處，當可採信，是依證人
      之證詞，足證鑫威公司確有事從事期貨交易行為，亦無證據證明被告甲○○有
      涉賭博之犯行。
（三）按期貨交易，係指依國內外期貨交易所或其他期貨市場之規則或實務，從事衍
      生自商品、貨幣、有價證券、利率、指數或其他利益之契約交易，其種類包括
      期貨契約、選擇權契約、期貨選擇權契約、槓桿保證金契約等，期貨交易法第
      三條第一項定有明文。期貨交易之風險極高，但仍為資本市場上正常而必要之
      經濟活動，究與純粹以偶然之輸贏定財物得喪而具有高度射倖性之賭博不同。
      被告甲○○經營之鑫威公司係向香港期貨公司在臺灣子公司即鴻威公司下單等
      情，均經告訴人及右揭證人證述在卷，該鴻威公司係向香港母公司回報，再向
      香港期貨交易所下單，亦與上開期貨交易之定義相符，是鑫威公司確係從事期
      貨交易之事實，洵堪認定。被告經營之威鑫公司雖未經政府核准經營期貨交易
      ，依當時之法律，應依公司法第十五條第一項、第三項處罰，而該條項之罪，
      於當時僅能科以罰金刑，依刑法第八十條第一項第五款規定，其追訴權時效為
      一年，告訴人追訴時已逾一年，追訴權時效已經完成，公訴人因此為不起訴處
      分。本案並未查獲任何有關與其他期貨公司對賭之積極證據，反而依告訴人及
      證人之證述，證明鑫威公司確有從事期貨交易行為，自不得僅以其係透過香港
      期貨公司在臺灣子公司即鴻威公司下單一點，即擬制推論被告有賭博之行為。
五、綜上所述，被告前揭辯詞，洵非虛詞。此外，本院復查無其他積極證據足資證明
    被告涉有賭博之犯行，既不能證明被告犯罪，揆諸上揭刑事訴訟法之規定，依法
    應予諭知無罪。
據上論斷，應依刑事訴訟法第三百零一條第一項，判決如主文。
本案經檢察官洪瑞芬到庭執行職務
中      華      民      國      九十      年      五    月    三十一    日
                                臺灣臺中地方法院刑事第四庭
                                        法  官  楊  真  明
右正本證明與原本無異。
如不服本判決，應於送達後十日內向本院提出上訴狀（須附繕本），上訴於臺灣高等
法院臺中分院。
                                        書記官
中      華      民      國      九十      年      五    月    三十一    日


司法院資訊處製作；財團法人民間司法改革基金會備份。
